臺灣板橋地方法院刑事判決　　　　　　　95年度訴字第3349號
公　訴　人　臺灣板橋地方法院檢察署檢察官
被　　　告　甲○○
選任辯護人　蕭仁杰律師
　　　　　　黃秋雄律師
上列被告因違反毒品危害防制條例案件，經檢察官提起公訴（95
年度偵字第2569號），本院判決如下：
    主  文
甲○○無罪。
    理  由
一、公訴意旨略以：被告甲○○明知海洛因、安非他命係毒品危
    害防制條例列管之第一、二級毒品，不得持有或販賣，竟意
    圖營利，自民國94年12月初某日起至95年1 月25日之期間內
    ，在不詳處所，向不詳姓名年籍之成年男子購得海洛因、安
    非他命後，除少部分供己施用外，餘則加料稀釋後分袋包裝
    ，再以綽號「不良」名稱，持行動電話0000000000號對外聯
    絡，販賣海洛因、安非他命予持用行動電話0000000000號、
    0000000000號、0000000000 號 、0000000000號等不詳男子
    、持用行動電話0000000000號之自稱「青仔之親戚」之男子
    、0000000000號綽號小靜之人、0000000000號之女子、0000
    000000號之己○○、持用市內電話（02）00000000號綽號「
    老四」之男子等不特定人而從事海洛因、安非他命之販賣牟
    利。嗣於95年1 月25日上午10時30分許，在臺北縣樹林市○○街116 巷「喜從天降大廈」地下1 樓停車場，甲○○正欲
    取車時，遭具司法警察身分之板橋憲兵隊人員，以通緝犯身
    分，予以逮捕查獲，並當場自甲○○身上，扣得海洛因2 包
    （其中1 包有5 包分裝毒品，故計為6 包，共驗餘淨重32.
    52公克，空包裝總重3.72公克）、安非他命2 包（共驗餘淨
    重24.9825 公克）、及販毒所得之現金新臺幣（下同）368,
    999 元等物。另在同大廈臺北縣樹林市○○街116 巷41 弄3
    號9 樓內，另扣得在場之被告甲○○前同居女友己○○親筆
    書寫向被告甲○○索取毒品之字條。因認被告甲○○所犯係
    毒品危害防制條例第4 條第1 項、第2 項之販賣第一級毒品
    、第二級毒品等罪。
二、按犯罪事實，應依證據認定之，無證據不得認定其犯罪事實
    ；又不能證明被告犯罪者，應諭知無罪之判決，刑事訴訟法
    第154 條第2 項、第301 條第1 項分別定有明文。又刑事訴
    訟上證明之資料，無論為直接或間接證據，均須達於通常一
    般之人均不致有所懷疑，而得確信其為真實之程度，始得據
    為有罪之認定，若其關於被告是否犯罪之證明未能達此程度
    ，而有合理懷疑之存在，致使無從形成有罪之確信，根據「
    罪證有疑，利於被告」之證據法則，即不得遽為不利被告之
    認定，亦有最高法院76年度臺上字第4986號判例可稽。其以
    情況證據（即間接證據）斷罪時，尤須基於該證據在直接關
    係上所可證明之他項情況事實，本乎推理作用足以確證被告
    有罪，方為合法，不得徒憑主觀上之推想，將一般經驗有利
    被告之其他合理情況逕予排除，此觀諸最高法院32年上字第
    67號判例意旨亦彰彰甚明。
三、本件公訴人認被告甲○○涉有販賣第一級、第二級毒品罪嫌
    ，無非以上揭事實，業據被告甲○○於警詢及偵查中坦承扣
    案之毒品、現金係其所有；再參諸證人即與被告同行之友人
    丙○○於警詢時及偵查中之證述；及證人即查獲本案之司法
    警察吳昇峰於偵查中之證述；並有法務部調查局95年3 月24
    日調科壹字第060011398 （海洛因）鑑定通知書、憲兵司令
    部刑事鑑識中心95年2 月24日安鑑字第00295 號鑑驗通知書
    （含被告之尿液、扣案安非他命之鑑驗）各1 份；及本件相
    關之監聽譯文資料、被告之販毒網路圖、相關行動電話號碼
    租用人身分資料及監聽譯文各1 份；暨有己○○書寫向被告
    索取毒品之字條扣案等，資為論據。
四、訊據被告甲○○堅決否認有上揭販賣第一級毒品、第二級毒
    品之犯行，辯稱：我沒有販賣第一級毒品海洛因，也沒有販
    賣第二級毒品安非他命，扣案的毒品都是我自己要施用的，
    扣案的現金368,999 元有部分是我向我姐姐乙○○借的，是
    因為快過年了，我要籌錢還先前向戊○○借的錢；至於己○○寫給我的字條，我並沒有看到，我也沒有拿過毒品給己○○；此外，警方對我的監聽資料，確實是我打的電話沒有錯
    ，但是這部分是我為了配合警方辦案，當祕密證人，要幫警
    方蒐集資訊，才會在電話裡說那些話，我並沒有販賣毒品等
    語。
五、經查：
    (一)就本件扣案現金368,999 元部分，被告辯稱係因前於94年
      間向戊○○借錢，而於95年初農曆過年間向乙○○借了12
      萬元，湊了一筆錢要還戊○○等語，經核與下列事證相符
      ：
      1.證人戊○○於本院審理中證稱：我認識被告約10年左右
        ，交情不錯，彼此間有金錢往來，彼此借來借去，但金
        額不大；我們認識這麼多年來只有一次金額比較大就是
        在94年年中的時候，被告跟我說他要租房子，當時我跟
        被告說我沒有現金，但是有1 張台新銀行的現金卡（卡
        號：00000000000000號）可以借他，那張卡的額度是40
        萬元，我們沒有約定利息，因為我蠻信任被告的，被告
        對我也不錯；我跟被告說借了錢要去繳利息，有多的錢
        也要補回去；我的現金卡借給被告後，被告有拿去預借
        現金，有一次被告也問我要到那裡去繳利息。我後來有
        去台新銀行的櫃檯問過，他們說被告有繳利息；被告總
        共借了多少錢我不清楚；我最後去查，40萬元的額度都
        用光了。預借現金沒有寄帳單，都是發簡訊，我是一直
        到95年2 月才收到簡訊，說我的現金卡沒有去繳利息；
        現在被告已經將前開現金卡還給我了等語（見本院卷第
        一宗第219-222 、225 頁）。
      2.證人乙○○於本院審理中證稱：我是被告的大姐，被告
        在95年1 月快農曆過年的時候，有跟我說他過年錢不夠
        用，要向我借錢，當時他跟我借12萬元，因為我生意很
        忙，就把我的陽信商銀的提款卡（帳號：000000000000
        0 號）交給被告自己去提錢，後來我有查，被告確實是
        提領12萬元沒有錯等語（見本院卷第一宗222-225 頁）
        。
      3.此外，本院依職權向台新國際商業銀行、陽信商業銀行
        溪洲分行調取證人戊○○、乙○○前開現金卡、提款卡
        帳號之交易紀錄，發現證人戊○○前開台新銀行之現金
        卡帳戶確實有多筆借還款紀錄，迄95年1 月前並無異常
        ；而證人乙○○前揭陽信商業銀行存款帳戶於95年1 月
        25 日 確實有提領12萬元之記錄（連續提領6 次，每次
        提領2 萬元）；此有台新國際商業銀行96年4 月14日台
        新總法制字第09600001087 號函及所附資料、暨陽信商
        業銀行96年4 月18日陽信溪洲字第9600029 號函及所附
        資料附卷可查（見本院卷第一宗第258-1 頁至258-2 頁
        、259-1 頁至259-6 頁）；經核上開銀行紀錄與證人戊○○、乙○○前揭證述之情節相符，應堪採信。從而，
        本件經警於被告住處扣得之現金368,999 元部分，尚難
        遽認與公訴人所指被告販賣毒品之犯行間有何確實之關
        聯性，尚難憑為不利被告之證據。
    (二)就公訴人所指被告販賣第一級毒品海洛因或第二級毒品安
      非他命予持用行動電話0000000000號、0000000000號、00
      00000000號、0000000000號等不詳男子、持用行動電話00
      00000000號之自稱「青仔之親戚」之男子、0000000000號
      綽號小靜之人、0000000000號之女子、0000000000號之己○○、持用市內電話（02）00000000號綽號「老四」之男
      子部分，經查：
      1.證人壬○○於本院審理中證稱：0000000000號的行動電
        話申請名義人是我沒錯，但是使用人不是我，是我的一
        個朋友，他名字好像叫蔡志鵬。那時就是我要手機，他
        要門號，他欠費無法申請，就用我的名字去申請上開手
        機門號，我拿該手機，他拿門號去使用。我不認識本案
        被告甲○○，我也不曾撥打被告甲○○行動電話000000
        0000號，我也沒有向被告買毒品；我記得我和在庭的被
        告見過一次面，在路上碰到的，當時是因為蔡志鵬騎機
        車載被告甲○○，我和蔡志鵬聊天，所以看過被告甲○○一次。我不知道被告甲○○在做什麼事，也不知他有
        無販賣毒品。至於蔡志鵬以前住在萬華西園路寶清街光
        復橋下來第一個或第二個紅綠燈左轉那邊的一個3 樓，
        男性，大概30歲出頭，操台語口音，身高大約168 公分
        左右，身材中等，沒有特別特徵。我現在找不到蔡志鵬
        ，他都不繳電話費，害我被催繳，已經1 年多沒有聯絡
        了等語（見本院卷第一宗第205-208 頁）。
      2.證人庚○○於本院審理中證稱：我有使用申請名義人為
        呂美松，門號為0000000000之行動電話，我是從89年開
        始使用，一直到現在還在用；我與呂美松是表兄弟，因
        為申請前開電話時，我未滿18歲，所以用呂美松的名義
        辦手機，呂美松那時已經滿18歲。我在94年10月、11月
        左右認識庭上的被告甲○○，甲○○的綽號叫「不良（
        台語）」。在95年1 月10日時，我曾經用上開00000000
        00之行動電話跟被告甲○○行動電話0000000000號通話
        ，因為之前95年1 月1 日時，被告家裡有困難，還有一
        個小朋友，需要用錢，我就借被告10萬元；我那時在作
        貨運業，生活過的還不錯，所以有錢可以借被告；後來
        1 月10日我打電話給被告，向他說多少還一點。後來我
        和我一個朋友「阿宏」（台語），在1 月10日晚上11、
        12點通完電話後不到1 個小時，到被告甲○○當時在三
        重靠近忠孝橋下的住處，找被告拿錢，但是被告沒有錢
        還我。之前我有跟「阿宏」說被告欠我10萬元，「阿宏
        」到被告前開住處後，看到被告有1 包安非他命，就出
        手拿過來，「阿宏」說有拿總比沒拿好，並說願意跟我
        算，他拿多少安非他命就會給我多少錢，因為我本身已
        沒有施用毒品，就讓「阿宏」拿那包安非他命；我跟「
        阿宏」說你給我的錢，就算是被告還我的；當時我的心
        理是這麼打算，但還沒有跟被告講。但後來「阿宏」並
        沒有把那包安非他命的錢給我，人就不見了等語（見本
        院卷第一宗第208-216 頁）。
      3.證人丙○○於本院審理中證稱：我認識被告一、兩年，
        我有施用安非他命及海洛因；我施用的海洛因、安非他
        命是向一個約30歲左右、住台北縣、講台語、綽號叫「
        阿弟仔」的男子買的，其真實姓名我不知道，只知道他
        住台北縣板橋市○○街那裡。0000000000這個行動電話
        號碼是我的，0000000000、0000000000等我則沒有印象
        。0000000000這支電話因為我使用的比較久，所以比較
        有印象，但現在沒有在用了。我應該有用過這支電話跟
        被告通過電話，但沒有跟被告談到買賣毒品的事情。本
        件警方扣案的電子磅秤、海洛因3 包、安非他命3 包、
        夾鏈袋、吸管2 隻、彈殼1 發等物，只有彈殼1 發和部
        分夾鏈袋是我的，其他不是我的。我被搜到的東西與被
        告的東西混合在一起了。被告的綽號叫「不良」，平常
        可能『牽猴』（擔任土地仲介）維生，我也不認識己○○。我不知道男生、女生、妹妹、一張、兩張各自代表
        何意，我稱海洛因、安非他命都是直接用台語說「何阿
        」、「安仔」等語（見本院卷第二宗第116-119 頁）。
      4.證人丁○○於本院審理中證稱：我認識被告大約兩年多
        ，我都叫他不良（台語），並無常常往來，我是租房子
        給被告。我曾經施用海洛因、安非他命，但是勒戒後我
        就沒有吸食，大約有1 年的期間沒有吸食了。95年1 月
        25日下午1 時20分的時候，我有去台北縣樹林市○○街
        9 樓那邊收被告的房租。我去的時候，憲兵隊已經在現
        場，我身上被查獲的毒品是我原本就帶在身上的。那時
        候我被搜到的毒品是海洛因，一點點而已；並無搜到安
        非他命。我被查獲的海洛因是我伯父那時過世，我回高
        雄時，向我表弟彭新忠拿的，彭新忠現在人在監獄服刑
        。我有吸毒是因為我表弟的關係，我的毒品來源都是從
        高雄來的。我沒有向被告買過毒品，也沒有聽過被告有
        在賣毒品，如果我知道被告有販賣毒品，我就直接找被
        告就好了。至於憲兵隊的筆錄記載我說管理員曾經告訴
        我被告有在賣毒品（95年度偵字第2569號偵查卷第51頁
        ），應該是憲兵隊去我房子那邊的時候，管理員提醒我
        不要上去，因為憲兵隊在上面，聽說是來抓毒的，所以
        我在筆錄才會這樣說，但這些都是管理員的猜測等語（
        見本院卷第二宗第120-122 頁）。
      5.證人癸○○於本院審理中證稱：0000000000這支電話，
        是我在使用，何時開始使用我忘記了，應該是前年辦的
        ，到去年年初的時候還有在用，但時間我無法確定，我
        大約使用3 個月就被停話了，因為常常被朋友借去打，
        帳單過多，我就停掉了。我不認識被告；至於為何我的
        0000000000這支電話會於95年1 月18日19時39分曾與被
        告通聯，我也不清楚，可能是我朋友借去打的，因為時
        間太久我也不知道是誰借的。我沒有施用毒品的前科，
        只有一次在桃園因搖頭丸案件被查獲，但我被判無罪，
        因為我是被害人等語（見本院第二宗第123 頁）。而證
        人癸○○確實並無毒品前科一節，亦有其臺灣高等法院
        被告前案紀錄表1 份附卷可按（見本院卷第二宗第189
        頁）。
      6.證人辛○○於本院審理中證稱：0000000000這支電話，
        是呂竣宇借我使用，但呂峻宇借給我這支電話的時候，
        不久就被一個叫「小李」約二、三十歲左右的男子拿去
        用，一直不還我；我就請呂峻宇去把這隻電話停掉。我
        不認識被告甲○○，也沒有看過（當庭指認）。至於為
        何0000000000這支電話在95年1 月7 日與被告曾經有相
        互通聯紀錄，我不清楚，因為「小李」把這支電話拿去
        ，所以「小李」跟誰聯絡我不曉得。「小李」是朋友介
        紹的，我只知道他叫「小李」。因為上開電話是易付卡
        ，只有儲值200 元，所以我覺得借人也沒有關係等語（
        見本院卷第二宗第124-125 頁）。
      7.證人己○○於本院審理中證稱：我認識本案被告甲○○
        ，是朋友關係。我的綽號是「烏龜」。0000000000這支
        行動電話是我去年使用的，用的時間不是很長。扣案的
        字條兩張是我寫的（95年度偵字第2569號卷第171 頁）
        ，但不是寫給被告甲○○的，是寫給我另一個朋友的，
        他綽號也叫「不良」，但不是庭上的被告甲○○。字條
        上面所稱的「不良」，真實姓名、年籍為何我不清楚，
        因為之前我施用毒品，提藥時人會不舒服，都會請這個
        綽號「不良」的朋友幫忙，看他那邊有沒有毒品，讓我
        先止癮一下，有多的話給我一點。本件被查獲當時，我
        只是去暫住甲○○他們家（臺北縣樹林市○○街116 巷
        41弄3 號9 樓），扣案的紙條應該不是那時候寫的；我
        也不是寫給被告甲○○的。至於0000000000的電話於95
        年1 月份時不是我在用的，偵查卷內的簡訊（見95年度
        偵字第2569號卷第168 頁）也不是我發的；上開電話號
        碼不是我辦得，我也不曉得是誰辦的，我是於95年間在
        在三重的跳蚤市場買的，只用幾個月而已。我本人有施
        用毒品海洛因、安非他命。毒品來源大部分是跟朋友「
        小萍」（20幾歲，女，住三重、新莊）買的等語（見本
        院卷第二宗第143-147 頁）。
      8.至扣案己○○所書寫之紙條2 張，雖證人己○○前揭證
        稱讓紙條係寫予另一名綽號與被告甲○○同為「不良」
        之友人云云，衡情未免過於巧合，而足令人懷疑其真實
        性。惟縱認上開紙條2 紙確係證人己○○以被告為收受
        對象所書寫，但依該紙條2 紙上語焉不詳之內容，亦難
        於無其他證據佐證之情形下，遽行推論該內容必係指涉
        第一級、第二級毒品之交易；況且，本件亦無其他證據
        足以證明前開2 張紙條確實已經交予被告收受，因此，
        更無從憑以推論被告是否依前揭紙條所載之內容而販賣
        第一級、第二級毒品予己○○。再者，買賣第一級、第
        二級毒品事涉重大犯罪，此為眾所週知之事實，一般而
        言均屬隱密為之，唯恐他人查覺；而本件起訴意旨認己○○係以留字條之方式向被告購買毒品一節，已屬罕見
        ；況縱令己○○確以上開方式購毒，被告甲○○於收受
        上開字條後，不論有無因此販賣毒品予己○○，亦必儘
        速將該字條2 紙湮滅，以免為他人查悉，始符常情；豈
        有留存該字條2 紙以致為警查獲之理？是本件被告甲○○辯稱：扣案己○○所寫的字條，我不能確定是不是寫
        給我的，因為我從來沒有收到，是警方搜出來時我才第
        一次看到等語，尚非屬全然無稽。
      9.綜上調查：依前開證人壬○○等7 人之證詞以觀，顯然
        無法憑以證明被告甲○○確有販賣第一級毒品海洛因或
        第二級毒品安非他命之犯行。
    (三)就公訴人引為證據之監聽譯文部分，本件被告甲○○固不
      否認前開譯文之內容係其本人之對話；惟辯稱：上開譯文
      是因為我當某件毒品案件之祕密證人，警方要求我提供曾
      經與該檢舉對象有毒品交易之人出來，所以我才會打那些
      電話，想要打聽相關訊息，並不是我要販賣毒品等語。經
      查，本件被告甲○○確曾於本件案發前之94年9 月5 日以
      祕密證人之身份，在行政院海岸巡防署台北機動查緝隊指
      證某對象販賣毒品，並明確證稱該檢舉對象有關販賣毒品
      及其他嚴重不法情事一節，業經本院依職權調取海岸巡防
      署台北機動查緝隊檢舉筆錄、法務部調查局台北縣調查站
      調查筆錄、臺灣板橋地方法院檢察署訊問筆錄各1 份，查
      明無訛，附卷可按（被告擔任祕密證人之筆錄部分，均封
      存於證件存置袋內）。由此可見，被告甲○○辯稱其於本
      件起訴書所指犯罪時間前有擔任檢舉販毒情事之祕密證人
      ，其前揭受監聽之通話內容，係為配合警方查緝前開檢舉
      對象不法情事，所以才到處打電話試探消息等語，並非無
      憑。
    (四)綜上所述，本件檢察官僅以被告之通聯紀錄及譯文內容、
      及扣案證物等為推論被告確有販賣第一級毒品海洛因及第
      二級毒品安非他命等犯行之依據。惟經本院傳喚各該通聯
      紀錄所示電話號碼之申請人或使用人到庭作證，依渠等證
      言，均無從確實證明渠被告確有販賣第一級毒品海洛因或
      第二級毒品安非他命等情事。此外，被告辯稱檢察官所舉
      前開通聯紀錄及譯文內容，係其配合警方辦案所為之通話
      一節，亦經查證並非無稽。而被告遭查扣之現金368,999
      元部分，被告所交待之來源及用途，亦核與證人戊○○、
      乙○○前揭證述情節、暨本院向各該銀行函調資料所示情
      形相符。至扣案被告所有之毒品海洛因2 包（其中1 包有
      5 包分裝毒品，故計為6 包，共驗餘淨重32.52 公克，空
      包裝總重3.72公克）、安非他命2 包（共驗餘淨重24.982
      5 公克），數量雖然不少，惟尚非顯逾稍有資力之毒癮者
      所可能持有之數量；況且，本件查獲之日期己近農曆春節
      假期；是被告辯稱因年節將至，過年期間購買毒品不易，
      所以屯積較多毒品等語，尚與常理無違。是本院自不能以
      被告持有上開數量之毒品，即遽行推論被告確有販賣毒品
      之意圖。從而，本院自難僅憑上揭公訴人所指之間接證據
      ，遽認被告確有公訴人所指販賣第一級毒品海洛因及第二
      級毒品安非他命等犯行。
六、此外，被告甲○○持有第一級毒品海洛因及第二級毒品安非
    他命部分，應為其施用第一級毒品海洛因及第二級毒品安非
    他命之犯行所吸收，均不另論罪；而被告甲○○前揭施用第
    一級毒品海洛因及第二級毒品安非他命之犯行，業經本院95
    年度訴字第1049號判決有罪，並經臺灣高等法院95年度上訴
    字第24 55 號判決駁回被告上訴而告確定一節，有臺灣高等
    法院被告前案紀錄表1 份、及前開判決書2 份附卷可考，是
    本院自無從再就被告甲○○持有前開第一級、第二級毒品罪
    部分再行論罪，附此敘明。
七、據上所陳，本件依調查所得證據尚不足以證明被告確有之販
　　賣第一級毒品海洛因及第二級毒品安非他命等犯行，此外復
    查無其他積極證據足資證明被告有何公訴人所指上述犯行，
    揆諸首開說明，因不能證明被告犯罪，自應為無罪之諭知。
據上論斷，應依刑事訴訟法第301條第1項，判決如主文。
本件經檢察官張誌洋到庭執行職務。
中　　華　　民　　國　　96　　年　　9 　　月　　28　　日
                刑事第五庭審判長法　官  陳坤地
                                法  官  李麗珠
                                法  官  許映鈞
以上正本證明與原本無異
如不服本判決應於送達後10日內向本院提出上訴狀
                                書記官　范煥堂
中　　華　　民　　國　　96　　年　　9 　　月　　28　　日
